【裁判字號】    89,交上易,71
【裁判日期】    890627
【裁判案由】    過失致死等
【裁判全文】
臺灣高等法院高雄分院刑事判決                    八十九年度交上易字第七一號
    上  訴  人  台灣屏東地方法院檢察署檢察官
    被      告  丁○○
右上訴人因被告過失致死等案件，不服臺灣屏東地方法院八十八年度交訴字第一六三
號中華民國八十九年一月二十八日第一審判決（起訴案號：臺灣屏東地方法院檢察署
八十八年度偵字第六五一號），提起上訴，本院判決如左：
      主  文
原判決撤銷。
丁○○因過失致人於死，處有期徒刑捌月。
    事  實
一、丁○○於民國八十八年六月三十日二十一時五十五分許，駕駛車號Ｃ七─三四三
    九號自小客車沿臺一線由南往北方向行駛，行經內獅路口北上車道速限七十公里
    路段時，丁○○本應注意行車速度，依標誌之規定；汽車行駛時，駕駛人應注意
    車前狀況及隨時採取必要之安全措施，以預防危險發生，依當時天候、狀況及視
    距均屬良好之客觀情形，並無不能注意之情事，竟疏於注意，以時速八十公里超
    速行駛，復疏未注意車前狀況，採取必要之安全措施，適吳清泉駕駛車號ＵＰ─
    ○二五○號自小客車附載楊雲龍、甲○○、丙○○同向行駛於前方，欲迴轉往南
    行駛，亦未注意來往車輛，丁○○所駕前開自小客車乃迎面、強力撞擊吳清泉所
    駕上揭自小客車後，致吳清泉、楊雲龍分別受有腦挫傷性出血、腦幹出血、胸部
    挫傷胸腹腔大量出血及腦挫傷，嗣經送往屏東枋寮醫院急救，仍分別因胸腹腔大
    量出血、腦挫傷分別於同年七月一日上午二時三十分許及同年六月三十日下午十
    一時死亡。丙○○腦震盪、左胸挫傷、左側十、十一、十二肋骨骨折、腹部挫傷
    血腫。甲○○臉部多處擦傷及撕裂傷、胸部挫傷（此部分業經甲○○於八十八年
    十二月二十一日撤回告訴），丁○○肇事後即打電話報警而向警方人員自首，並
    接受裁判。
二、案經丙○○告訴暨屏東縣警察局枋寮分局移送臺灣屏東地方法院檢察署檢察官相
    驗後自動檢舉偵查起訴。
     理  由
一、訊據被告丁○○對右揭駕車超速及未注意車前狀況肇事之事實已坦承不諱，核與
    告訴人甲○○、丙○○於警偵訊中指訴情節相符（見八十八年七月一日警訊筆錄
    ），復有道路交通事故調查報告表、現場及車損照片在卷可佐；次查，被告於警
    偵訊中供稱：其見前方有一部自小客車橫著，其因煞車不及撞上該車左側，其車
    速約八十公里等語（見八十八年六月三十日警訊筆錄、同年七月一日偵訊筆錄）
    ；告訴人丙○○於警偵訊中亦陳稱：吳清泉行駛北上車道，行駛路邊右側至路口
    左轉作迴轉駛回南下車道，而將車橫向停於北上快車道上，觀察南下是否有車輛
    時被撞（見八十八年七月一日警訊筆錄、同年月二十九日偵訊筆錄）。又被告丁○○所駕前開車撞擊吳清泉所駕前開車，被告丁○○所駕前開車之車頭受損，吳
    清泉駕駛之車左側面受損，二車留有割地痕起點在岔路口近分道線乙節，有車禍
    現場照片與道路交通事故調查報告表至明，顯見吳清泉駕駛小客車迴轉未注意來
    往車輛為肇事主因，被告丁○○駕駛小客車超速行駛未注意車前狀況為肇事次因
    。本件車禍事故經送台灣省高屏澎區車輛行車事故鑑定委員會結果，亦同此見解
    ，有鑑定意見書在卷可參。按行車速度，依標誌之規定；汽車行駛時，駕駛人應
    注意車狀況，並隨時採取必要之安全措施；又車輛駕駛人應隨時警戒車前狀況，
    以預防危險之發生。道路交通安全規則第九十三條第一項、第九十四條第三項分
    別定有明文，及最高法院三十八年度台上字第十六號判例著有明文可稽，並為駕
    駛人之被告丁○○所應注意。本件肇事路段係省道、直路、四線道、速限七十公
    里，當時天候係晴天，夜間無照明，路面乾燥，無障礙物無缺陷，視距良好等情
    均據道路交通事故調查報告表載明，並無不能注意之情事，被告丁○○超速行駛
    未注意車前狀況車前狀況致肇本件車禍，其駕駛行為具有過失甚明。再查被害人
    吳清泉、楊雲龍確因本件車禍事故分別因胸腹腔大量出血、腦挫傷死亡，亦經檢
    察官督同法醫師相驗明確，有勘驗筆錄、相驗屍體證明書、驗斷鑑定書、相片、
    診斷證明書在卷可稽，又丙○○係因被告丁○○過失肇事受有如事實欄所述之傷
    害，有診斷證明書可按，被告之過失行為與被害人吳清泉、楊雲龍之死亡、丙○○所受前開傷害間有相當因果關係。本件事證明確，被告丁○○犯行堪以認定。
二、核被告丁○○所為，係犯刑法第二百七十六條第一項之過失致人於死罪及同法第
    二百八十四條第一項前段之過失傷害罪。被告丁○○以一過失肇事行為致告訴人
    丙○○受傷，被害人吳清泉、楊雲龍死亡之結果，為想像競合犯，應依刑法第五
    十五條之規定，從情節及法定刑較重之過失致人於死罪處斷。又被告丁○○於肇
    事後即向警報案接受偵訊並坦承肇事，有相驗案件初步調查報告表、道路交通事
    故調查報告表附卷可按，為對於未發覺之罪自首而受裁判，應減輕其刑。
三、原審予以論科，固非無見，惟查被告丁○○駕車超速以八十公里速度行駛及未注
    意車前狀況其過失非輕，且其一行為造成二人死亡，二人受傷之重大傷亡，原審
    僅處有期徒刑四月，並諭知准予易科罰金及緩刑，量刑顯然過輕，造成死者家屬
    不滿，其量刑尚有未洽，檢察官上訴指摘原判決量刑過輕，為有理由，自應予撤
    銷改判。審酌被告丁○○本件車禍肇事責任非輕，雖與告訴人丙○○及被害人吳
    清泉之家屬乙○○達成和解，有和解書足憑，惟其和解並未完全履行，及未與另
    一被害人楊雲龍之家屬達成和解，其犯後坦承犯行態度尚稱良好，其一行為造成
    二人死亡，二人受傷之重大傷亡等一切情狀，爰量處有期徒刑八月，以示懲戒。
據上論斷，依刑事訴訟法第三百六十九條第一項前段、第三百六十四條、第二百九十
九條第一項前段，刑法二百七十六條第一項、第二百八十四條第一項前段、第五十五
條、第六十二條前段，罰金罰鍰提高標準條例第一條前段，判決如主文。
本案經檢察官林應華到庭執行職務。
中    華    民    國     八十九     年      六       月     二十七     日
                              臺灣高等法院高雄分院刑事第八庭
                                  審判長法官  郭雅美
                                        法官  洪兆隆
                                        法官  張盛喜
右正本證明與原本無異。
不得上訴。
                                      書記官  鄭翠芬
中    華    民    國     八十九     年       六       月    二十九      日
附錄本判決論罪之法條：
刑法二百七十六條第一項：
因過失致人於死者，處二年以下有期徒刑、拘役或二千元以下罰金。
刑法第二百八十四條第一項前段：
因過失傷害人者，處六月以下有期徒刑、拘役或五百元以下罰金。
                                                                        Ａ


司法院資訊處製作；財團法人民間司法改革基金會備份。
